【裁判字號】    96,訴,1641
【裁判日期】    970822
【裁判案由】    損害賠償
【裁判全文】
臺灣桃園地方法院民事判決              96年度訴字第1641號
原      告  辛○○
訴訟代理人  康英彬律師
被      告  乙○○
            丁○○
            丙○○
            戊○○
上列四人之
共      同
訴訟代理人  葉秀美律師
上列當事人間請求損害賠償事件，於民國97年07月25日辯論終結
，本院判決如下：
    主  文
原告之訴及假執行之聲請均駁回。
訴訟費用由原告負擔。
    事  實
甲、原告方面：
壹、聲明：
一、被告應連帶給付原告新台幣（下同）伍佰參拾陸萬捌仟捌佰
    參拾玖元，及自起訴狀繕本送達之翌日起至清償日止，按年
    息百分之五計算之利息。
二、訴訟費用由被告負擔。
三、第一項聲明請准供擔保宣告假執行。
貳、陳述：
一、緣坐落桃園縣中壢市○○路二二一巷三四弄二四號房屋乃被
    告乙○○所有，該屋平日被告並未居住，原告與其乃鄰居關
    係，因被告上開房屋三樓所加蓋之鐵皮屋頂採光罩漏水，被
    告知原告乃從事土木營造，故於民國95年12月初由被告乙○○請己○○○（註：已於96年08月17日死亡）出面請原告修
    繕補漏，因被告平日未居住該屋，其遂要求原告自行從自宅
    三樓爬至被告住宅三樓屋頂漏水處施工，原告鑒於多年鄰居
    關係，遂應允修繕。嗣當年12月10日原告於下午四時許上至
    被告房屋三樓準備修採光罩時，因被告之鐵皮屋頂不穩固，
    致原告不幸從該屋頂跌落至地板，造成嚴重胸椎骨折損傷，
    下半身因而癱瘓，此有長庚醫院之診斷證明可憑，惟被告等
    對原告為其修繕房屋因而受傷之情竟置若罔聞，誠令人難以
    茍同。
二、查被告所有坐落桃園縣中壢市○○路二二一巷三四弄二四號
    房屋，該頂樓鐵皮屋係自行違法加蓋，其結構並未經建管單
    位安全審核，嗣因某處漏水，故己○○○乃請原告修繕，然
    己○○○當時告知該屋平日被告及其家人並未居住，屆時無
    法開門供原告入內修繕，而己○○○遂要求原告自行從自宅
    三樓爬至系爭被告房屋三樓屋頂漏水處施工，嗣當年十二月
    十日原告於下午四時許由自家頂樓爬至被告房屋三樓準備修
    繕，於行進途中突因被告之鐵皮屋頂不堅固，致原告不幸從
    該屋頂跌落臀部直接坐落於地板，造成嚴重胸椎骨折損傷，
    下半身因而癱瘓，基上，被告所指示之施工方式顯然有危險
    ，且其又未告知已具體存在之危險，而原告欲至修繕處之途
    中亦因該危險而發生跌落受傷事件，核被告所「提供之施工
    環境」非但違反保護他人之法律，且其「指示之施工方式」
    亦顯有過失，相互以對，就原告受傷之損害自應負侵權行為
    之責。
三、查原告原係從事建築業，平均每月薪資皆可達五萬元以上，
    然被告卻未告知原告其所有鐵皮屋頂老舊不穩固，致原告在
    毫無預警情況下於修繕過程中跌落而致重傷，惟被告事後卻
    對原告所受之傷害不聞不問，猶如事不關己，基此，原告爰
    請求被告賠償如下所載之款項：(一)醫療費：原告自95.12.10
    受傷住院至今，已陸續支付醫療費用173,785 元（因需長期
    復健治療，故先暫算至96.06.05），故原告先行請求賠償醫
    療費用173,785 元。(二)看護費：原告本係四肢健全之人，惟
    受傷後因胸椎脊髓損傷，致兩下肢癱瘓及大小便功能失常，
    經數次手術及住院復健治療，仍無法自理生活，平日起居需
    由看護幫助，每月看護費三萬元，故原告請求賠償看護費用
    三十六萬元（暫先請求95年12月至96年12月共一年之看護費
    ）。(三)輔助器材費：原告受傷後雖經多次手術救回一命，卻
    因終身殘廢而需添購相關輔助器材，以利行動及維生，故迄
    今已支出21,500元，故請求被告賠償上開輔助器材費用。(四)
    勞動力減損：原告受傷前係從事建築業，亦經常承攬房屋增
    建修繕工程，此有技術士證暨工程預算估價單可稽，且平均
    每月收入至少可達五萬元，惟原告受傷後因下半身癱瘓，殘
    廢等級為第二級，致終身無法從事任何工作，為百分之百喪
    失勞動能力，本件暫以喪失百分之五十計算，故請求自受傷
    時起至勞基法第五十四條第一項第一款所定法定退休年齡六
    十歲止之工作年限賠償，原告尚可工作二十四年，以原告受
    傷前之平均月薪至少為五萬元，以此額乘以每年工作之月數
    ，再以霍夫曼計算公式，扣除中間利息後，總計原告喪失勞
    動能力之賠償計算額為50000 ×12（勞動力減損一年之損失
    ）×16.0000000（二十四年年別單利5%複式霍夫曼係數）/
    2 （以喪失百分之五十計算）= 0000000 元。
四、綜上所載，本件原告所請求賠償為：(一)醫療費173,785 元；
    (二)看護費360,000 元；(三)輔助器材費21,500元；(四)勞動力減
    損4,813,554 元。合計共伍佰參拾陸萬捌仟捌佰參拾玖元。
    為此，原告爰依民法第一百八十四條、第一百九十一條及第
    一百九十三條第一項等關於侵權行為損害賠償之法律規定，
    請求被告應連帶給付原告如訴之聲明所示之金額。
參、證據：提出建物登記謄本、診斷證明書、殘障手冊、技術士
    證、工程預算估價單各一份及照片三張、收據三份。並聲請
    訊問證人甲○○、庚○○。
乙、被告方面：
壹、聲明：
一、原告之訴駁回。
二、訴訟費用由原告負擔。
三、如受不利判決，願供擔保請准免為假執行。
貳、陳述：
一、原告於起訴狀中稱被告二人知原告從事土木營造，故於民國
    95年12月初由被告乙○○請己○○○出面託原告修繕補漏，
    並要求原告自行從自宅攀爬至三樓漏水處施工，俟同月10日
    原告修繕時，不慎自屋頂跌落地板致下半身癱瘓，被告並對
    原告受傷之事置若罔聞，從而請求被告負連帶損害賠償責任
    云云，惟：
（一）查被告乙○○及其弟妹數人因長期定居外地（詳戶籍資料
      ），對座落於桃園縣中壢市○○路221 巷34弄24號之房屋
      （門牌地址變更為：桃園縣中壢市○○街24號）（下稱系
      爭房屋）屋頂採光罩破損等事毫不知情，更遑論於95年12
      月間委託其母己○○○出面請原告修繕系爭房屋，原告所
      言並非實在，合先敘明。
（二）次查被告之母己○○○自95年初即遭診斷患有肺癌，並於
      同年度多次住院及就醫實施放射線治療、化療等，因而身
      體極度虛弱，此有95年5 月4 日國立臺灣大學醫學院附設
      醫院之診斷證明書，載明己○○○患有肺癌、高血壓、肺
      動脈高壓、心房顫動等疾可資為證。己○○○並於96 年8
      月17日因肺癌而病逝，此有台大醫院開立之死亡證明書可
      稽；準此，原告稱己○○○於95年12月間出面委請伊修繕
      房屋，是否屬實，殊有可議。況己○○○十餘年來均居住
      於台北縣永和市○○路39巷1 號1 樓，彼時更因肺癌病情
      沈重需看護工全天照料，且由於行動不便需依賴輪椅出入
      ，實難期其於該段期間返回中壢委託原告修繕系爭房屋屋
      頂，就原告主張己○○○委託修繕之事實，依民事訴訟法
      第二百七十七條：「當事人主張有利於己之事實者，就其
      事實有舉證之責任。」應由原告負擔舉證責任。
（三）又查本件中，原告稱伊因修繕系爭房屋屋頂而受有損害，
      且請求新台幣5,368,839 元之連帶損害賠償金，然因被告
      並未居於該地，且對本事件毫不知情，從而，原告是否於
      95年12月10日間真有至系爭房屋修繕？其據以請求之傷勢
      肇因為何？與本件之請求因果關係何在？均應由原告負擔
      舉證責任。
（四）原告於起訴書中稱被告對伊之傷勢不聞不問，實則被告於
      原告輾轉通知其受傷並於長庚醫院進行治療之際，雖對本
      事件之始末猶甚感困惑，惟基於鄰居情誼，仍請胞弟丙○○協同丁○○至醫院探視並致贈慰問金，且被告胞弟丁○○前曾於長庚醫院服務，亦積極託原院所同事多予關懷照
      顧，準此，原告遽稱被告對伊之傷勢置若罔聞，實屬冤枉
      。
（五）原告係從事土木營造業，且民國90年間，原告曾承攬系爭
      該屋之翻修工程，此有彼時之報價單及收據可資證明【被
      證五】，足見原告除應具備專業人士之素養且其緊鄰被告
      之系爭房屋而居，對該屋屋況不可謂不熟，倘被告之母真
      委其修繕屋頂，承攬人更應自行注意屋頂是否老舊毀損等
      工安事務，承攬人稱被告之母要求原告「自行翻牆」修繕
      ，實與經驗法則有違。
二、綜上所述，原告雖稱係己○○○要求其自行攀爬上系爭屋頂
    修繕，從而定作人之指示顯有過失應負賠償責任，惟起訴迄
    今並無積極證據以佐其說。職此，原告之訴顯無理由，為此
    請鈞院鑒核，賜判如被告答辯之聲明。
參、證據：提出國立臺灣大學醫學院附設醫院之診斷證明書、國
    立臺灣大學醫學院附設醫院死亡證明書及90年度之收據及報
    價單資料影本各一份。
    理  由
甲、程序部分：
    本件原告於起訴時，原列己○○○、乙○○二人為被告，惟
    查己○○○於原告起訴（96年10月08日）前之96年08月17日
    已死亡，其繼承人丁○○、丙○○、戊○○三人於96年11月
    23日具狀聲明承受訴訟，故本件原列被告己○○○部分，應
    改列被告丁○○、丙○○、戊○○三人，合先敘明。
乙、實體部分：
一、查本件原告起訴主張略以：被告乙○○所有坐落桃園縣中壢
    市○○路二二一巷三四弄二四號房屋三樓所加蓋之鐵皮屋頂
    採光罩漏水，由被告之母己○○○出面請原告修繕補漏，因
    被告平日未居住該屋，其遂要求原告自行從自宅三樓爬至被
    告住宅三樓屋頂漏水處施工，嗣於95年12月10日原告於下午
    四時許上至被告房屋三樓準備修採光罩時，因被告之鐵皮屋
    頂不穩固，致原告不幸從該屋頂跌落至地板，造成嚴重胸椎
    股折損傷，下半身因而癱瘓，因而依據侵權行為損害賠償之
    法律規定提起本訴，請求被告賠償等語。惟被告則否認原告
    上述所主張之己○○○委請原告修繕及要求原告自行從自宅
    三樓爬至被告住宅三樓屋頂漏水處施工等情，並聲明請求駁
    回原告之訴。
二、經查，本件坐落桃園縣中壢市○○路二二一巷三四弄二四號
    房屋雖然係屬於被告乙○○所有，但查被告乙○○係設籍居
    住於高雄市○鎮區○○里○ 鄰○○街1 號，乙○○本人並無
    出面委請原告修繕。至於原告指稱被告乙○○係請己○○○
    出面商請原告修繕補漏云云，亦無實證，原告陳稱該屋平日
    被告並未居住，被告乙○○既然未居住於桃園縣中壢市○○
    路221 巷34弄24號之房屋，則其對於桃園縣中壢市○○路二
    二一巷三四弄二四號房屋屋頂採光罩是否破損漏水一事難認
    知情，原告陳稱係被告乙○○請己○○○出面委請原告修繕
    補漏云云，僅屬原告片面之詞，自無可採信。
三、次查，本件證人甲○○及原告之兄庚○○於言詞辯論時到庭
    證述均稱己○○○於原告摔落前一、兩個月親自至辛○○之
    住處要求原告修繕漏水處，惟查，證人甲○○及庚○○所證
    述之時間點核與原告起訴狀所載之時間點（註：即於95年12
    月初請原告修繕補漏，同年12月10日原告迭落受傷，期間並
    未超逾十日期間）顯有出入。又查，被告之母己○○○自95
    年初即遭診斷患有肺癌，並於同年度多次住院及就醫實施放
    射線治療、化療等情，有被告提出之95年05月04日國立臺灣
    大學醫學院附設醫院之診斷證明書，載明己○○○患有肺癌
    、高血壓、肺動脈高壓、心房顫動等疾可資為證；又查，己○○○已於96年08月17日因肺癌而病逝，此亦有被告提出之
    台大醫院開立之死亡證明書可稽。是己○○○究竟有無委請
    原告對系爭房屋三樓屋頂採光罩修繕補漏，已難查證，而按
    ，己○○○自90年09月21日即已設籍於台北市○○區○○里
    ○○鄰○○路○ 段147 巷2 弄8 號3 樓，有戶籍謄本可稽，惟
    平日均居住於台北縣永和市○○路39巷1 號1 樓，此情亦據
    被告據狀陳明，至於桃園縣中壢市○○路二二一巷三四弄二
    四號處所，自90年09月21日起，已非係己○○○之設籍地或
    平日居住處所，且己○○○於95年間即因患有肺癌多次住院
    及就醫實施放射線治療、化療至96年08月17日因肺癌而病逝
    ，期間病情沈重，行動不便，本案實無由得認其於該段期間
    至桃園縣中壢市○○路二二一巷三四弄二四號處所委託原告
    修繕系爭房屋屋頂之事實。
四、退萬步言之，縱令本修繕屋頂之工程果由被告乙○○透過其
    母己○○○委由原告承攬修繕之（此為假設語氣），然承攬
    人執行承攬業務上所應注意之安全衛生措施，乃屬承攬人專
    業領域，被告並無告知義務，否則無異強令被告負擔超過其
    認知範圍之義務，其不合理者至明；況承攬契約之法律特徵
    在於承攬人於履約過程中，所發生之風險應由具備完成工作
    成果之承攬人自行承擔，承攬人對第三人造成損害或者造成
    自身損害，定作人不負賠償責任，此係因承攬關係相較於僱
    傭契約等，蘊含其特殊性，即承攬人需具備完成承攬事務之
    相應設備或特定技術，是故承攬關係中，雙方約定之報酬不
    同於一般勞務關係，其報酬不僅含勞動力之價值，尚含有技
    術成份之對價及一定之利潤。進步言之，承攬人於完成承攬
    事項具獨立自主地位，定作人於承攬人之工作過程中，對其
    不具監督其完成工作之權限，從而，工作過程中致生之風險
    責任應由承攬人自己承擔。查民法第一百八十九條規定：「
    承攬人因執行承攬事項，不法侵害他人之權利者，定作人不
    負損害賠償責任。」其立法精神，即係基於前開承攬法律關
    係特殊性之具體展現。且工作物即使為土地建築物或其他工
    作物而所有權屬於定作人，如係因承攬人執行承攬事項而不
    法侵害他人權利，亦不適用同法第一百九十一條規定，而優
    先適用第一百八十九條。本件原告既係主張與被告間為承攬
    關係，即不應爰引民法第一百九十一條工作物所有人責任，
    為本件損害賠償之請求權基礎。民法第一百九十一條所得請
    求之主體為因工作物所有人之設置、保管有欠缺，仍不作為
    致生損害於他人，受有損害之被害人方得據該條請求，此係
    就工作物所有權人對於非具承攬關係之第三人所為之規定。
    然本件承攬人之責任即是修補是項工作物欠缺，此為原告所
    自承，參諸前述說明，應無同法第一百九十一條適用之餘地
    。是故承攬人於修繕過程中，應自負注意義務，若因自身輕
    疏而生損害，自不得依民法第一百九十一條規定請求損害賠
    償。查原告係從事土木營造業，且於90年間，原告亦曾經承
    攬系爭房屋之翻修工程，此有被告提出被證五之原告於當時
    之報價單及收據可資證明。足見原告除具備承攬工程之專業
    知識外，且緊鄰被告之系爭房屋而居，既曾經承攬系爭該屋
    之翻修工程，原告對於該屋的屋況不可謂不熟，倘若被告之
    母己○○○果真委請其修繕屋頂，則原告身為承攬人自更應
    自行注意屋頂是否老舊毀損等工安事務，原告陳稱係被告之
    母己○○○要求原告自行從自宅三樓爬至被告住宅三樓屋頂
    漏水處施工，致其跌落成傷等詞云云，實與常情事理不符，
    無可採信。
五、綜據上述，本件原告主張係被告乙○○請被告之母己○○○
    出面請原告修繕補漏，並要求原告自行從自宅三樓爬至被告
    住宅三樓屋頂漏水處施工等情，因證人甲○○及庚○○二人
    所證述之時間點與原告起訴狀所載，顯有出入，且證人甲○○及庚○○二人亦均未證係被告之母己○○○要求原告自行
    從自宅三樓爬至被告住宅三樓屋頂漏水處施工，故原告就此
    部分的主張，亦尚缺乏實據佐證。至本件系爭房屋屋頂上之
    鐵皮屋是否違建，與本件是否委託原告承攬修繕補漏及被告
    有無過失無關，原告指稱該頂樓鐵皮屋係自行違法加蓋，其
    結構並未經建管單位安全審核云云，無悠關本件案情。本件
    原告所主張之被告定作指示有過失與提供之施作場所有危險
    性等詞云云，不但舉證尚嫌不足，且縱令有承攬關係存在，
    惟承攬人於修繕過程中，應自負注意義務，若因自身輕疏而
    肇生損害，亦不得依民法第一百九十一條規定請求損害賠償
    ，是本件被告乙○○雖係坐落桃園縣中壢市○○路二二一巷
    三四弄二四號房屋的所有人，惟其並無出面委請原告修繕，
    亦無指示原告施工的方式，原告無從依民法第一百八十四條
    規定請求被告乙○○賠償；另被告之母己○○○並非係上述
    房屋所有權人，原告亦無從依民法第一百九十一條關於工作
    物所有人之責任規定請求被告之母己○○○之繼承人即被告
    丁○○等人賠償。從而，原告依民法第一百八十四條、第一
    百九十一條及第一百九十三條第一項等規定，請求被告連帶
    給付原告伍佰參拾陸萬捌仟捌佰參拾玖元及利息，屬無理由
    ，應予駁回之。原告之訴既業經駁回，其假執行之聲請亦已
    失所附麗，應併予駁回之。
六、本件兩造其餘主張陳述及攻擊防禦方法，核與本件判決結果
    不生影響，無一一審究必要，附此敘明。
丙、據上論結，本件原告之訴為無理由，依民事訴訟法第七十八
    條，判決如主文。
中    華    民    國  九十七  年    八    月  二十二  日
                  民事第二庭法  官  呂仲玉
以上正本係照原本作成。
如對本判決上訴，須於判決送達後二十日內向本院提出上訴狀。
中    華    民    國  九十七  年    八    月  二十二  日
                            書記官  賴柏仲


司法院資訊處製作；財團法人民間司法改革基金會備份。
